【裁判字號】    90,重訴,2692
【裁判日期】    901205
【裁判案由】    清償債務
【裁判全文】
臺灣臺北地方法院民事判決  九十年度重訴字第二六九二號
    原      告    亞洲信託投資股份有限公司
    法定代理人    戊○○
    訴訟代理人    丙○○
    被      告    長元興業股份有限公司
    法定代理人    乙○○
    訴訟代理人    己○○
    被      告    丁○○
    被      告    聯廣紡織股份有限公司
    兼法定代理人  甲○○
右當事人間請求清償債務事件，本院判決如左：
    主    文
被告長元興業股份有限公司、聯廣紡織股份有限公司、甲○○應連帶給付原告新台幣
新台幣伍仟貳佰伍拾壹萬陸仟陸佰捌拾肆元，及自民國八十九年十二月十八日起至清
償日止，按年息百分之八計算之利息，暨自民國八十九年十二月十八日起至清償日止
，按年息百分之八計算之違約金。
原告其餘之訴駁回。
訴訟費用由被告長元興業股份有限公司、聯廣紡織股份有限公司、甲○○連帶負擔四
分之三，餘由原告負擔。
本判決第一項關於被告長元興業股份有限公司部分得假執行，關於被告聯廣紡織股份
有限公司、甲○○部分，於原告以新台幣壹仟柒佰伍拾壹萬元供擔保後，得假執行。
原告其餘假執行之聲請駁回。
    事    實
甲、原告方面：
  一聲明：
    (一)被告應連帶給付原告新台幣（下同）五千二百五十一萬六千六百八十四元，及
      自民國八十九年十二月十八日起至清償日止，按年息百分之八計算之利息，暨
      自八十九年十二月十八日起至清償日止，按年息百分之八計算之違約金。
    (二)願供擔保請准宣告假執行。
  二陳述：
    (一)被告長元興業股份有限公司（下稱長元興業公司）於民國八十五年十二月十七
      日邀同被告丁○○、聯廣紡織股份有限公司（以下簡稱聯廣公司）、甲○○為
      連帶保證人，與原告訂立連帶保證書，約定就長元興業公司現在（包括改組前
      ）及將來所簽章之付款、承兌、背書或保證之票據暨借據以及其他一切債務（
      包括因委任保證契約等之不履行及其他代辦各項業務等有關事務而發生之一切
      債務及臨時拆借、短欠款項）憑證以九千九百五十萬元為限額，保證人願與長
      元興業公司負連帶償還保證責任。被告等人另於同日與原告簽訂委任保證契約
      ，由被告長元興業公司委託原告代向訴外人國際票券公司保證發行商業本票事
      項，保證期限自八十五年十二月十七日起至八十八年十二月十七日止，嗣於八
      十七年間被告長元興業公司、聯廣公司、甲○○另與原告簽訂「增訂特約條款
      」，將前開保證期間延長至八十九年十二月十七日止。依委任保證契約第四條
      之約定，因本契約所發生之一切墊付款項，立約人即連帶保證人均願如數償還
      ，並願自原告墊付當時行庫最高利率計付利息及違約金。
    (二)詎由原告保證發行面額五千二百五十萬元之商業本票（發票日：八十九年十二
      月八日、到期日：八十九年十二月十六日、發票人：長元興業公司、擔當付款
      人：合作金庫南京東路支庫、本票號碼：中興ＣＨＳＧ0000000）於八
      十九年十二月十六日因存款不足遭退票，原告乃依約於八十九年十二月十八日
      先行墊付該款項及遲延利息一萬六千六百八十四元，被告長元興業公司自應返
      還前開墊款，被告丁○○、聯廣公司、甲○○既為連帶保證人，自應負連帶清
      償之責，爰依據兩造間之委任保證及連帶保證契約，請求被告連帶返還墊款，
      為此提起本件訴訟。
乙、被告長元興業公司方面：
  被告長元興業公司未於最後言詞辯論期日到場，惟據其之前到場所為陳述略為：
  一聲明：對原告之請求為認諾。
  二陳述：確實對原告負有給付如聲明所示金額之墊款、利息、違約金債務。
丙、被告丁○○方面：
  一聲明：原告之訴駁回。
  二陳述：伊前任職於亞洲集團，雖於八十五年十二月十七日在系爭連帶保證書及委
          任保證契約書上簽名，同意為長元興業公司擔任連帶保證人，但伊業於八
          十七年間退休，亞洲集團並同意解除伊的保證責任，且於八十八年間致函
          原告表示要終止保證契約，系爭墊款債務發生於八十九年底，伊自不負連
          帶清償之責。
丁、被告聯廣公司、甲○○方面：
    被告聯廣公司、甲○○均未於言詞辯論期日到場，亦未提出書狀作何聲明或陳述
    。
    理    由
一按訴狀送達後，原告不得將原訴變更或追加他訴，但請求之基礎事實同一者，不在
  此限，民事訴訟法第二百五十五條第一項第二款定有明文。原告起訴時原列長元興
  業公司、丁○○、甲○○、庚○○為被告，嗣因發現庚○○係以聯廣公司法定代理
  人之身分與原告訂立連帶保證契約，遂撤回對庚○○之訴訟，並追加聯廣公司為被
  告，核其所追加之新訴，係以與原訴相同之事實為請求基礎，應予准許，先予敘明
  。
二被告長元興業公司、聯廣公司（法定代理人甲○○）、甲○○未於最後言詞辯論期
  日到場，核無民事訴訟法第三百八十六條所列各款情形，應依原告之聲請，由其一
  造辯論而為判決。
三原告主張之事實，已據其提出與陳述相符之連帶保證書、委任保證契約書、委託書
  、中興票券金融股份有限公司要求原告履行保證責任之催告函、系爭商業本票、原
  告墊付款項之支票等件為證，復據被告長元興業公司認諾原告之請求，自堪信原告
  之主張為真實。
四按當事人於言詞辯論時為訴訟標的之捨棄或認諾者，應本於其捨棄或認諾為該當事
  人敗訴之判決，民事訴訟法第三百八十四條定有明文。被告長元興業公司既於言詞
  辯論時認諾原告之請求，自應本於其認諾為其敗訴之判決。
五次按保證契約為債權人與保證人間締結之契約，於主債務人不履行債務時，保證人
  即負代為履行之責任（民法第七百三十九條）；又連帶保證為保證人與主債務人連
  帶負債務履行責任之保證，具有連帶債務之性質（民法第二百七十二條第一項），
  故債權人自得先向保證人為全部給付之請求，連帶保證人並無先訴抗辯權。是以當
  債權人與連帶保證人成立保證契約後，連帶保證人對債權人所負之責任，與主債務
  人並無二致，債權人自得訴請主債務人與連帶保證人連帶清償債務。經查：
  (一)被告長元興業公司尚積欠原告如聲明所示之本息、違約金之事實，業堪認定，被
    告聯廣公司、甲○○均為被告長元興業公司之連帶保證人，自應對該等欠款負連
    帶清償之責。
  (二)至被告丁○○抗辯其不負連帶保證之責部分：
    1.按保證人與債權人約定就債權人與主債務人間所生一定債之關係範圍內之不特
      定債務，預定最高限額，由保證人保證之契約，學說上稱為最高限額保證。此
      種保證契約如定有期間，在該期間內所生約定範圍內之債務，不逾最高限額者
      ，均為保證契約效力所及；如未定期間，保證契約在未經保證人依民法第七百
      五十四條規定終止或有其他消滅原因以前，所生約定範圍內之債務，亦同。故
      在該保證契約有效期間內，已發生約定範圍內之債務，縱因清償或其他事由而
      減少或消滅，該保證契約依然有效，嗣後所生約定範圍內之債務，於不逾最高
      限額者，債權人仍得請求保證人履行保證責任，最高法院著有七十七年台上字
      第九四三號判例可資參照，易言之，如保證人依民法第七百五十四條規定終止
      該保證契約，就保證契約終止後發生之債務，保證人自無須負責。
    2.被告丁○○於八十五年十二月十七日為被告長元興業公司擔任連帶保證人，與
      原告簽訂系爭連帶保證書之事實，為伊所不爭執。該連帶保證書明訂「立連帶
      保證書人丁○○等：：：今向原告連帶保證凡貴公司持有長元興業公司於現在
      （包括改組前）及將來所簽章之付款、承兌、背書或保證之票據暨借據以及其
      他一切債務（包括因委任保證契約等之不履行及其他代辦各項業務等有關事務
      而發生之一切債務及臨時拆借、短欠款項）憑證以新台幣九千九百五十萬元為
      限額，保證人願與長元興業公司負連帶償還保證責任：：：」，有該連帶保證
      書在卷足憑，且遍觀該連帶保證書之內容，並未約定保證期間，是被告丁○○
      與原告間之保證契約乃為未定期間之最高限額保證，殆無疑義。
    3.被告丁○○因退休不願再負擔保證責任，而在八十八年間向原告為終止保證契
      約之意思表示一節，業據伊提出長元興業公司寄發予原告，請求更換連帶保證
      人之信函為證，並為原告所自承（見本院九十年十二月十一日言詞辯論筆錄）
      ，而伊本有單方終止保證契約之權（民法第七百五十四條第一項），是被告丁○○與原告間之保證契約，業於斯時終止，堪可認定。本件長元興業公司對原
      告所負之墊款債務，係發生於八十九年十二月十八日，被告丁○○對此筆債務
      自無須負責。
    4.又被告丁○○雖於八十五年十二月十七日另在系爭委任保證契約書上簽名擔任
      連帶保證人，惟斯時兩造係約定委任保證契約存續期間為自八十五年十二月十
      七日至八十八年十二月十七日止，被告丁○○所負之連帶保證責任，亦僅限於
      在該期間內所發生之墊款債務，雖被告長元興業公司嗣與原告合意簽訂「增補
      特約條款」，將該委任保證契約之存續期間延長至八十九年十二月十七日，然
      被告丁○○並未同意簽署該份「增補特約條款」，此為原告所不爭執，則被告
      長元興業公司對原告在八十八年十二月十八日以後發生之墊款債務，被告丁○○亦不負連帶清償責任。
    5.綜上，被告丁○○抗辯伊無須與其餘被告連帶清償系爭墊款債務等語，於法有
      據，洵可採信。
六綜上所述，原告依據兩造間之委任保證及連帶保證契約，請求被告長元興業公司、
  聯廣公司、甲○○連帶返還墊款五千二百五十一萬六千六百八十四元，及自八十九
  年十二月十八日起至清償日止，按年息百分之八計算之利息，暨自八十九年十二月
  十八日起至清償日止，按年息百分之八計算之違約金，為有理由，應予准許。原告
  請求被告丁○○連帶負擔前開債務，為無理由，應予駁回。
七本件關於被告長元興業公司部分，係本於其認諾所為之判決，應依民事訴訟法第三
  百八十九條第一項第一款規定，依職權宣告假執行；關於其餘被告部分，原告陳明
  願供擔保，聲請宣告假執行，就其勝訴部分核無不合，爰酌定相當擔保金額准許之
  ；至其敗訴部分，其假執行之聲請已失所附麗，應併予駁回。
八本件判決基礎已臻明確，兩造其餘攻擊防禦方法及舉證，核與判決結果無影響，爰
  不再一一論列，附此敘明。
據上論結，原告之訴為一部有理由，一部無理由，依民事訴訟法第三百八十五條第一
項前段、第七十九條但書、第八十五條第二項、第三百八十九條第一項第一款、第三
百九十條第二項，判決如主文。
中      華      民      國    九十      年     十二     月     廿五     日
                                            民事第二庭法      官  陳婷玉
右為正本係照原本作成
如對本判決上訴，須於判決送達後廿日內向本院提出上訴狀
中      華      民      國    九十      年     十二     月     廿五     日
                                                      法院書記官  王  儀


司法院資訊處製作；財團法人民間司法改革基金會備份。
